【裁判字號】    89,上,238
【裁判日期】    891108
【裁判案由】    確認社股存在
【裁判全文】
臺灣高等法院臺南分院民事判決  八十九年度上字第二三八號  ｊ
      上  訴  人  保證責任臺南市第五信用合作社
                              .
      法定代理人  甲  ○  ○  .
      訴訟代理人  丙  ○  ○  .
      被上訴人    華僑商業銀行股份有限公司鳳山分行  設高雄縣鳳山市○○路八
                              .
      法定代理人  乙  ○  ○  .
      訴訟代理人  丁  ○  ○  .
右當事人間請求確認社股存在事件，上訴人對於中華民國八十九年六月五日台灣台南
地方法院第一審判決（八十九年度訴字第四三二號）提起上訴，本院判決如左：
      主      文
上訴駁回。
第二審訴訟費用由上訴人負擔。
      事      實
甲、上訴人方面：
一、聲明：求為判決：（一）原判決第一項確認第三人周明德對上訴人之社股債權在
    新台幣伍拾萬元之範圍內存在、暨命上訴人負擔訴訟費用部分之裁判廢棄。（二
    ）右廢棄部分，被上訴人在第一審之訴駁回。
二、陳述：除與原判決記載相同者，引用之外，補稱：
（一）確認之訴，除確認證書真偽外，應以法律關係為訴訟標的，此觀民事訴訟法第
      二百四十七條之規定自明，故單純之事實不得為確認之訴之訴訟標的（最高法
      院三十七年上字五九八九號判例參照）。縱新修正民事訴訟法為發揮確認之訴
      預防及解決紛爭之功能，特擴大其適用範圍及於事實，然為免導致濫訴，就事
      實之存否，限於其為法律關係基礎事實，並以原告不能提起他訴訟時，始得提
      起，否則無即受確認判決之法律上利益。查被上訴人於原審起訴狀訴之聲明中
      明文確認第三人周明德對上訴人之社股存在，經上訴人抗辯社股為單純事實，
      不得提起確認之訴，被上訴人復於八十九年四月七日提出之書狀中主張其所確
      認之標的為法律關係基礎事實，原審於八十九年五月十二日開庭時亦明言社股
      確為事實無法為確認，被上訴人又無法對系爭社股究屬何項法律關係基礎事實
      提出解釋，原審乃對被上訴人闡明是否為訴之變更，被上訴人於五月二十三日
      開庭時明言拒絕後，詎料原審逕自變更被上訴人確認標的為法律關係，並直接
      於判決主文明示第三人對上訴人之社股債權存在。然兩造與原審均認定訴訟標
      的為事實情況下，原審竟於訴訟後階段逕自更改為法律關係，此舉動除對上訴
      人造成突襲外，更有就當事人未聲明之事項為判決及已聲明之事項未予判決之
      違法。退而論之，縱原審認定上訴人主張訴訟標的為事實等抗辯，係無理由，
      亦應於判決理由中說明；綜觀原判決對於上訴人此部分抗辯為何不可採，隻字
      未提，亦顯有判決不備理由之違法。
（二）民事訴訟法第二百四十七條所謂即受確認判決之法律上利益係指因法律關係之
      存在不明確，致原告在私法上之地位有受侵害之危險，而此項危險得以對於被
      告之確認判決除去之者而言。（最高法院四十二年台上字第一０三一號判例參
      照）縱原審認為被上訴人確認社股存在係屬確認法律關係，然就被上訴人確認
      新台幣（下同）四百六十萬一千元其中五十萬元之部分上訴人自始未否認（詳
      見上訴人八十九年三月十七日於一審所提出之答辯狀第三點），既然上訴人對
      被上訴人確認之標的於五十萬元範圍未有爭執，足徵被上訴人於上開債權範圍
      內無權利受侵害之危險，是被上訴人無即受確認判決之法律上利益，其訴應予
      以駁回。然原審卻認定被上訴人之訴一部有理由，實難為上訴人所折服。
（三）按訴有無變更應以其起訴狀所表明之訴之要素有無變更辨別之，其訴之要素（
      即當事人、訴訟標的、應受判決事項之聲明）中有一項變更者，即為訴之變更
      。原審言詞辯論時被上訴人將確認社股存在改為確認社股債權存在，其訴訟標
      的已由事實變更為法律關係，是屬訴之變更。除具備民事訴訟法第二五五條第
      一項各款情形外，原則上被上訴人不得將原訴變更。原審竟認定被上訴人為更
      正訴之聲明，實與民事訴訟法第二五六條「不變更訴訟標的，而補充或更正事
      實上或法律上之陳述者」之要件不符。
（四）又執行法院發扣押命令時，並未調查債權或財產權是否存在及其數額，因此需
      藉第三債務人於扣押命令後，對債權或其他財產權之存在與否與數額為聲明，
      已確定債權等是否存在，並有助執行法院決定何種換價行為。再者，執行法院
      就聲明異議事由是否真實，並無實體調查認定之權，更無區分第三人有無對債
      權額全部或一部為異議之情形，僅將其聲明通知執行債權人，債權人經通知後
      得參考其聲明已決定是否為其聲明為爭執。如債權人對第三人之聲明無爭執時
      ，執行法院則撤銷或更正原發之命令。被上訴人對上訴人聲請扣押之債權額原
      為四百六十萬一千元，與實際僅五十萬元之債權額不符，且該債權附有期限及
      條件，故上訴人聲明異議是為權利之正當行使，非謂上訴人聲明異議即逕行認
      為上訴人曾就系爭五十萬元之債權關係為爭執（有台南地方法院八十七年訴字
      第一八七八判決為憑）。相對地，執行債權人於第三人聲明異議後本可依異議
      事由向執行法院聲請更正執行範圍，僅因其片面對第三人之聲明認為不實而興
      訟，竟致使上訴人負擔部分裁判費，對上訴人殊為不公平。另外上訴人於五十
      萬元範圍未有爭執，則該五十萬元之債權關係於當事人間即無主觀的不明確之
      情形，與被上訴人主張係客觀之不明確，顯為誤解。
（五）新修正民事訴訟法第二四七條，將原條文關於確認之訴中「成立或不成立」之
      字樣刪除，使法律關係（包括法律關係成立或不成立、存在或不存在）有即受
      確認判決之法律上利益，均得提起確認之訴。而確認法律關係之訴「成立或不
      成立」與「存在或不存在」之區別，依學者見解應從法律關係之成立要件與生
      效要件或原始的原因與後發的原因探求之。訴外人周明德對上訴人之五十萬元
      債權因附有條件及期限，致該債權關係僅成立而未生效，則被上訴人請求確認
      法律關係存在，自無理由。然被上訴人於答辯狀中，主張確認法律關係存在或
      不存在之第三種類型「因法律行為以外原因事實所生法律關係而生爭執者。」
      此原因事實係指權利義務關係之發生，有非由於法律行為者，如違法行為、人
      之行為以外之事實（例如土地相鄰）。該類型所指當事人間之爭執，係法律行
      為以外原因事實所發生法律關係，其訴訟標的仍為法律關係﹔而原因事實必須
      與訴訟標的結合之目的，乃為具體特定私法上之權利義務關係，非謂確認之訴
      原告得捨法律關係而以原因事實為訴訟標的。簡言之，訴外人周明德對上訴人
      因存在社股之原因事實而有股金債權成立，則被上訴人所為確認之標的，應為
      該股金債權而非單純之社股，而被上訴人所引用之最高法院五十二年台上字第
      一九二二號判例，其訴訟標的仍是法律關係，非原因事實。又上開判例所言債
      權金額為構成法律關係之重要內容，與此所言之原因事實更無所涉，是故被上
      訴人顯有誤解。
三、證據：除援用第一審所提證據外，補提台灣台南地方法院八十七年度訴字第一八
    七八判決為證。
乙、被上訴人方面：
一、聲明：求為判決：
（一）駁回上訴。
（二）第二審訴訟費用由上訴人負擔。
二、陳述：除與原判決記載相同者，茲引用之外，補稱：
（一）依照新修正民事訴訟法第二百四十七條之立法理由：關於確認之訴，將原條文
      「成立或不成立」之字樣刪除，使就法律關係（包括法律關係成立或不成立：
      法律關係存在或不存在）有即受確認判決之法律上利益者，均得提起確認之訴
      ，以應實際之需要。而參考德國、日本立法，為解決實務上之問題，亦擴大確
      認訴訟之適用範圍。就事實之存否，限於其為法律關係之基礎事實，並以原告
      不能提起他訴訟時，始得提起。換言之，請求判決之權利義務關係，即為當事
      人紛爭之所在，自亦為特定具體之權利義務關係，而訴訟標的必須與原告主張
      之原因事實結合，始稱完整。故自新修正民事訴訟法公佈後，就法律關係有即
      受確認判決之法律上利益者，可擴大確認訴訟之適用範圍，成為實務與學者一
      致見解。
（二）退步言之，上訴人僅以「單純之事實不得為確認之訴之訴訟標的」或「社股存
      在為事實」為理由，主張被上訴人原訴不合法，並進而主張原審之裁判違法，
      因其可能對單純之事實（例如占有）與構成法律關係之重要內容（即原因事實
      ，例如債權金額）尚未釐清之故。就確認法律關係存在或不存在之情形，有三
      種類型：
      (一)就法律關係「生效要件」有爭執。
      (二)已成立、生效之法律關係因撤銷、解除、終止等原因，爭執其已否消滅。
      (三)因法律行為以外原因事實所生法律關係而生爭執者。此「原因事實」為構成
        法律關係之重要內容。
      茲有最高法院五十二年台上字第一九二二號判例，摘述如下：「法律關係之存
      在與否不明確，致原告在私法上地位有受侵害之危險，而此危險得以對於被告
      之確認判決除去之者，即得依民事訴訟法第二百四十七條之規定提起確認之訴
      ，兩造系爭之債權金額，即為構成法律關係之重要內容，如不訴請確認，則上
      訴人主張之權利是否存在，無法明確，上訴人提起本件確認之訴以排除此項危
      險，即與上開法條之規定並無不符」。是故上訴人對於法律關係之重要內容得
      否提起本件確認之訴，似存有觀念上之謬誤。
（三）被上訴人於前審提出之民事準備書狀二第一點第二行中主張：「被告既對是否
      持有訴外人周明德寄存於被告處之股金，或於數額或有其他抗辯事由時，即為
      法律關係基礎事實存有爭議，依法原告自得提起確認之訴」。按法律關係即為
      權利義務關係，於本件即為訴外人周明德（信合社社員）與上訴人間存在有各
      種權利義務關係，可能包括繳納股金、選任理事、社股轉讓、申請退社等權利
      義務。而上訴人既自認訴外人周明德所有股金僅剩新台幣五十萬元，則該股金
      現在如何仍能存在於上訴人處，則當中非有法律關係而不能行，故被上訴人於
      原審主張審究之法律門係基礎事實，亦即確認訴外人周明德對於上訴人股金債
      權存在之法律關係。並非上訴人所稱就單純之事實為確認之標的。
（四）承前所述，可知訴訟標的必須與被上訴人主張之原因事實結合時，而此原因事
      實即為法律關係基礎事實者，原審所下裁判即非上訴人所稱：「：：原審逕於
      訴訟後階段逕自更改為法律關係：：」，或謂：「兩造與原審均認定訴訟標的
      為事實情況下：」，被上訴人於此實難表示認同。況上訴人已自認訴外人周明
      德存在於上訴人處之社股僅剩新台幣五十萬元，此並經原審審酌而得心證之理
      由之一，即不可斷言原審與被上訴人均認定訴訟標的為事實，此有最高法院二
      十七年上字第一七０八號判例可稽，而原審既不認為本件訴訟標的為單純之事
      實，則上訴人陳稱原審逕於訴訟後階段逕自更改為法律關係等語，更顯率斷。
（四）上訴人於上訴狀中第二點稱：「：：上訴人對被上訴人確認之標的於五十萬元
      範圍未有爭執，足徵被上訴人於上開債權範圍內無權利受侵害之危險，是被上
      訴人無即受確認判決之法律上利益，其訴應予駁回：：」云云，實難令被上訴
      人甘服。按法律關係不明確，祇需在當事人間主觀的不明確已足，不以客觀的
      不明確為必要，換言之，在當事人間曾就法律關係或其基礎事實有爭執時，即
      有訴請確認之必要，故上訴人雖於原審言詞辯論時曾為自認，然其於執行程序
      曾經聲明異議，即造成法律關係或其基礎事實有爭執，被上訴人依法有訴請確
      認之必要。
（五）訴外人周明德現於上訴人處所有之股金五十萬元，乃上訴人於原審訴訟中始提
      出且自認者，此法律關係亦係原審於調查周明德理事辭職書、社股明細表、章
      程、台南市政府函等文件後，被上訴人始行知悉者，易言之，被上訴人先前對
      於周明德之股金強制執行之際，即遭上訴人聲明異議，且上訴人聲明異議當時
      ，僅向執行法院陳明系爭股金債權附有期限及條件，而拒絕就訴外人周明德之
      全部股金債權依執行命令辦理扣押，上訴人當時並未陳明訴外人周明德對之確
      有五十萬元之股金債權存在，致被上訴人當時於法律上之地位，顯因上訴人之
      異議，發生不安之危險，被上訴人不得已自有依強制執行第一百二十條之規定
      而提起確認之訴之必要。換言之，當時被上訴人實無法知悉訴外人周明德存在
      上訴人處之股金債權僅餘五十萬元，且上訴人於執行中乃就訴外人周明德全部
      股金債權聲明異議，拒絕依執行命令執行，故該五十萬元之債權關係對於被上
      訴人當時而言，自有客觀不明確之情況，據此，上訴人於民國八十九年九月三
      十日所提出準備狀第二點陳稱，執行債權人（即被上訴人）於第三人（即上訴
      人）聲明異議後可依異議事由向執行法院聲請更正執行範圍云云，顯屬無稽，
      另被上訴人陳稱於五十萬元範圍未有爭執云云，亦顯與事實不符，要不足採。
（六）上訴人於九月三十日所提出準備狀第一點另陳稱：「原審竟認定被上訴人為更
      正訴之聲明，實與民事訴訟法第二百五十六條『不變更訴訟標的，而補充或更
      正事實上或法律上之陳述者』之要件不符」云云，即上訴人主張原審、被上訴
      人將確認社股存在改為確認社股債權存在，其訴訟標的已由事實變更為法律關
      係，是屬訴之變更，且依法不應准許，惟上訴人所陳應無理由，謹說明如下：
      (一)按訴外人周明德與上訴人間存在有五十萬元之股金債權請求權法律關係之陳
        述，與周明德現存於上訴人處有五十萬元之股金之陳述，其基礎事實顯然同
        一，依據民事訴訟法第二百五十五條第一項第二款之規定：「請求之基礎事
        實同一者」，原告（被上訴人）仍得在訴狀送達後，將原訴變更或追加他訴
        。同條項第七款：「不甚礙被告之防禦及訴訟之終結者」，亦許原告得在訴
        狀送達後，將原訴變更或追加他訴，因本法並未如德國立法之律師強制代理
        訴訟規定，故在本法第二百五十五條規範情況下，允許原告將原訴變更或追
        加他訴，否則將對原告造成過苛現象，而民事訴訟法學者之解釋，所謂不甚
        礙被告之防禦及訴訟之終結者，係指凡不需另行蒐集新訴訟資料之變更或追
        加，均認為不甚礙被告之防禦及訴訟之終結。本條文為本次民事訴訟法修正
        重點之一，蓋亦符合追求公平正義法院精神，使當事人均更能充分利用法律
        （院）資源。由此可見，即使認被上訴人於原審曾為訴之變更，因基礎事實
        並未更改，且不甚礙被告之防禦，依前開民事訴訟法第二百五十五條第一項
        第二款、第七款之規定，亦應屬合法，要無疑義。
      (二)再者，民事訴訟法第二百五十八條第一項規定：「法院因第二百五十五條第
        一項但書規定，而許訴之變更或追加，或以訴為非變更或無追加之裁判，不
        得聲明不服」。是被上訴人倘如上訴人所稱已為訴之變更，原審法院既予以
        駁回，顯亦認同此一訴之變更，符合同法第二百五十五條第一項但書各款規
        定者，是依前開民事訴訟法第二百五十八條第一項規定，上訴人對此亦不得
        聲明不服。
（七）再者，上訴人於九月三十日所提出準備狀第三點（第四行起）陳稱：「訴外人
      周明德對上訴人五十萬元債權因附有條件及期限，致該債權關係僅成立而未生
      效，則被上訴人請求確認法律關係存在，自無理由」云云。惟按，上訴人主張
      訴外人周明德對上訴人五十萬元股金債權附有期限及條件，無非係以「信用合
      作社社員代表理監事及經理人應具備資格條件及選聘辦法」第七條第三項規定
      為主要依據，然依前開條文係規定「理事、監事於卸任一年後，報經縣主管機
      關備查後，始得辦理前二項股金之減退或質權解除」，依上開規定觀之，其並
      未規定「理、監事於卸任一年後，報經縣主管機關備查後，其股金債權始發生
      （或始生效）」，顯見本件訴外人周明德對上訴人五十萬元股金債權顯為現已
      發生且有效存在者，充其量，僅係清償期未屆至或履行條件未成就而已，詎上
      訴人竟謂系爭債權僅成立尚未生效云云，顯無可採。
三、證據：除援用第一審所提證據外，補提最高法院二十七年度上自第一七０八號判
    例影本、司法院第一期司法業務研討會法律問題乙則為證。
      理      由
一、本件被上訴人主張：案外人周俊璋向伊借款四千萬元，委由第三人周明德為連帶
    保証人，簽立保證書交與被上訴人，詎周俊璋之上開借款，僅付息至八十七年十
    二月二十六日，經伊多次催繳本息，均未前來清償，伊就上開借款暨保證債務向
    原審法院聲請核發支付命令，經確定在案。周明德對伊既負有保證債務，伊已取
    得執行名義，乃向國稅局聲請查詢周明德之財產、所得明細資料，查得周明德在
    上訴人處有社股四百六十萬一千元權利存在，伊乃向原審法院民事執行處聲請強
    制執行，經原審法院民事執行處以八十八年度執字第二三０四二號受理，並就周
    明德於上訴人之前開社股權利核發扣押命令，詎上訴人竟向原審民事執行處聲明
    異議，否認周明德對其有社股債權存在，原審民事執行處乃發函通知被上訴人，
    兩造間既就周明德是否對上訴人有社股債權存在發生爭執，伊自有對第三人之法
    律關係提起確認之訴之法律上利益，為此提起本件訴訟，求為判決確認周明德對
    上訴人有社股債權五十萬元存在等語。（原審判決駁回被上訴人其餘四百一十萬
    一千元請求，被上訴人就此部分未聲明不服，已告確定）。
二、上訴人則以：伊並不否認周明德對伊有社股五十萬元債權存在，且自始即無爭執
    ，就上訴人被上訴人欠缺確認之訴之保護利益，況周明德係已卸任未滿一年之理
    事，依信用合作社社員代表理監事及經理人應具備資格條件及選聘辦法第七條第
    三項規定，理事於卸任一年後，報經縣市主管機關（直轄市為財政局）備查後，
    始得辦理該條第一項股金之減退，被上訴人起初訴之聲明，係對事實之確認，並
    非基礎原因事實，無訴之利益，其後之訴之變更乃不合法云云，資為抗辯。
三、查：被上訴人主張因訴外人周明德對其負有連帶保證債務，伊乃向原審聲請核發
    支付命令，經原審以八十八年度促字第一三五四一號核發支付命令確定在案，被
    上訴人乃向國稅局聲請查詢周明德之財產、所得明細資料，查得周明德對上訴人
    有社股存在，乃向原審法院民事執行處聲請強制執行，經原審法院執行處以八十
    八年度執字第二三０四二號受理，並依其聲請，就周明德在上訴人處之前開社股
    核發扣押命令，上訴人收受命令後，具狀向民事執行處提出異議，原審法院民事
    執行處乃函通知被上訴人若欲續行執行，應對第三人提起訴訟之事實，業經被上
    訴人提出原審法院八十八年度促字第一三五四一號支付命令、國稅局歸戶財產查
    詢單、原審八十八年度執字第二三０四二號扣押命令、保證責任台南市第五信用
    合作社聲明異議函等件影本為證，且為上訴人所不爭執，堪認被上訴人主張為真
    實。
四、按債權人對於第三人之聲明異議認為不實時，得於收受前項通知後十日內向管轄
    法院提起訴訟，並應向執行法院為起訴之證明及將訴訟告知債務人。強制執行法
    第一百二十條第二項定有明文。又債權人依強制執行法第一百二十條對異議之第
    三人提起訴訟，此訴訟之性質若何，當視執行法院已否發收取命令為斷。如已發
    收取命令時，債權人無庸依民法上代位之手續，得以自己名義以異議之第三人為
    相對人，按一般規定提起給付之訴，在未發收取命令之前，祇能提起確認之訴。
    又確認法律關係成立或不成立之訴，如有即受確認判決之法律上利益，縱其所求
    確認者為他人間之法律關係，亦非不得提起（最高法院三十二年上字第三一六五
    號判例）。查本件被上訴人主張訴外人周明德對上訴人持有股金，聲請法院對上
    訴人核發扣押命令，上訴人於法定期間內對上開法院之扣押命令已聲明異議，兩
    造間就此項法律關係之存否即非無爭執。而所謂法律關係不明確，祇需原告主觀
    的不明確已足，換言之，在當事人間在起訴前或捨棄認諾自認前曾就法律關係存
    否有所爭執時，即應認有即受確認判決之法律上利益，蓋如當事人就法律關係之
    存否之主張如游移不定，遽認起訴無保護必要，將使他造無從取得有既判力之確
    定裁判，故對法律關係存否，兩造曾有不同主張者，即應認有即受確認判決之法
    律上利益。（楊建華，民事訴訟法(四)，第二四七頁以下）。查本件上訴人雖於原
    審言詞辯論時曾為自認，對於周明德對其有五十萬元之股金債權不再爭執，然其
    既於執行程序中具狀對被上訴人所主張並請求扣押之周明德對其所有之四百六十
    萬一千元社股全部聲明異議，否認周明德之社股債權存在，是兩造間就第三人周
    明德與上訴人之間之法律關係即非無爭執，且若被上訴人不提起本件訴訟，則其
    聲請法院核發之扣押命令，將遭執行法院撤銷，被上訴人之債權則因此有不能清
    償之虞，其在私法上之地位即有受侵害之危險，依前開判例，被上訴人提起本訴
    以排除此項危險，應有即受確認判決之法律上利益而有提起本件確認之訴之必要
    。上訴人抗辯伊並未爭執周明德對其有五十萬元社股債權存在，被上訴人欠缺確
    認訴訟之法律上利益云云，即非可採。
五、次查：本件被上訴人起訴時聲明為確認第三人周明德對上訴人之社股存在，復於
    八十九年四月七日提出之書狀主張其所確認之標的為法律關係基礎事實，其聲明
    用語，固易造成係對事實之確認之誤會，惟因上訴人於原審八十九年五月十二日
    即曾抗辯被上訴人聲明不明確，是故被上訴人已於同月二十三日之言詞辯論庭中
    ，更正訴之聲明為「確認第三人周明德對被告之社股債權四百六十萬一千元範圍
    內存在」，此有筆錄可按（原審卷第一一０頁），此項更正，並非訴之變更，原
    審基於更正後之聲明而為判決，自無不當，上訴人主張被上訴人訴之變更不合法
    ，被上訴人之聲明，係對基礎事實加以確認，於法未合云云，均非可取。
六、按就債務人對於第三人之金錢債權為執行，執行法院應依職權禁止債務人收取或
    為其他處分，並禁止第三人向債務人清償，金錢債權因附條件或期限，致難依前
    項之規定辦理者，執行法院得依聲請，準用對於動產執行之規定拍賣或變賣，強
    制執行法第一百一十五條第一項、第三項定有明文。據此，應認該條所謂「債務
    人對於第三人之金錢債權」，並未排除附有條件、期限之債權。訴外人周明德對
    上訴人既確有債權存在，該債權何時可請求，第三人何時應給付或請求與給付有
    無其他條件限制，均非所問。則被上訴人起訴請求確認訴外人周明德對上訴人之
    社股債權在五十萬元之範圍內存在，即有理由。上訴人辯稱：周明德係伊已卸任
    未滿一年之理事，依信用合作社社員代表理監事及經理人應具備資格條件及選聘
    辦法第七條第三項規定，理事於卸任一年後，報經縣市主管機關備查後，始得辦
    理該條第一項股金之減退，今期限尚未屆至，無法為確認標的云云，顯不足採。
七、綜上所述，本件訴外人周明德對於上訴人確有五十萬元之社股債權存在，上訴人
    既否認被上訴人主張，具狀異議，則被上訴人起訴請求確認訴外人周明德對於上
    訴人之社股債權在五十萬元範圍內存在，為有理由，應予准許。是則原審就此部
    分判決，於法並無不合。上訴意旨指摘原判決不當，求予廢棄改判，為無理由，
    應予駁回其上訴。
八、據上論結，本件上訴為無理由，依民事訴訟法第四百四十九條第一項、第七十八
    條，判決如主文。
中      華      民      國    八十九    年      十一    月      八      日
                                    臺灣高等法院臺南分院民事第四庭
~B1審判長法官  王    惠    一
~B2      法官  張    世    展
~B3      法官  吳    上    康
右為正本係照原本作成。
不得上訴。
中      華      民      國    八十九    年      十一    月      十      日
~B法院書記官  洪    雅    美


司法院資訊處製作；財團法人民間司法改革基金會備份。
